【裁判字號】    95,訴,1020
【裁判日期】    950816
【裁判案由】    違反毒品危害防制條例
【裁判全文】
臺灣臺南地方法院刑事判決
公  訴  人  臺灣臺南地方法院檢察署檢察官
被      告  乙○○
                  （現另案於臺灣臺南監獄臺南分監執行中）
上列被告因違反毒品危害防制條例案件，經檢察官提起公訴（九
十五年度毒偵字第五八五號），被告就犯罪事實為有罪之陳述，
經本院裁定進行簡式審判程序後，判決如下：
     主     文
乙○○連續施用第一級毒品，處有期徒刑拾月，扣案之第一級毒
品海洛因壹小包（淨重零點零陸公克）沒收銷燬之，扣案之毒品
外包裝袋壹個、注射針筒壹支，均沒收之；又連續施用第二級毒
品，處有期徒刑柒月。應執行有期徒刑壹年參月，扣案之第一級
毒品海洛因壹小包（淨重零點零陸公克）沒收銷燬之，扣案之毒
品外包裝袋壹個、注射針筒壹支，均沒收之。
    事      實
一、乙○○前因施用毒品犯行，經本院以八十九年度毒聲字第一
    ○九七號裁定令入勒戒處所施以觀察、勒戒後，認無繼續施
    用毒品之傾向，由臺灣臺南地方法院檢察署檢察官於八十九
    年六月二十三日以八十九年度毒偵緝字第二七九號不起訴處
    分確定；又於民國九十二年至九十三年間另施用第一級及第
    二級毒品犯行，而經本院以九十三年度訴字第七一九號分別
    判處有期徒刑六月、一年，定應執行有期徒刑一年四月，於
    九十三年九月十七日確定。詎其仍不知悔改，復於再犯前開
    施用毒品犯行後之五年內，另分別基於施用第一級毒品海洛
    因及第二級毒品安非他命之概括犯意，自九十四年十月十八
    日後某日起至九十五年二月二十五日凌晨零時許止，在其位
    於臺南市安南區○○○街一一五號住處等處，分別施用第一
    級毒品海洛因及第二級毒品安非他命多次。嗣於九十五年二
    月二十五日凌晨一時十分許，在臺南市○○區○○路與海佃
    路交岔路口，因形跡可疑為警攔查，並自其所駕駛之車號Ｄ
    三－二一九五號自小客車上扣得第一級毒品海洛因一包（淨
    重零點零六公克）及注射針筒一支，警方並於同日經乙○○
    同意採尿送驗後，結果呈嗎啡及安非他命陽性反應，而獲悉
    上情。
二、案經臺南市警察局第三分局報請臺灣臺南地方法院檢察署檢
    察官偵查起訴。
    理      由
一、本件被告郭誠所犯為死刑、無期徒刑或最輕本刑為三年以
    上有期徒刑以外之罪，其於準備程序中就被訴事實為有罪之
    陳述，經法官告知簡式審判程序之旨，並聽取公訴人之意見
    後，爰依刑事訴訟法第二百七十三條之一第一項規定，裁定
    由受命法官獨任進行簡式審判程序，合先敘明。
二、上揭犯罪事實，業據被告郭誠於本院審理時坦承不諱，且
    查：
（一）被告經警於九十五年二月二十五日凌晨三時三十分許，採
      集尿液（尿液檢體編號為Ｃ三－○二四號）送長榮大學毒
      物研究中心以酵素免疫分析法ＥＩＡ篩檢及氣相層析質譜
      儀ＧＣ／ＭＳ檢驗結果，確均呈嗎啡、安非他命等陽性反
      應，有臺南市警察局第三分局偵辦郭誠涉嫌毒品危害防
      制條例案送驗尿液及年籍對照表、長榮大學毒物研究中心
      於九十五年三  月十五日出具之確認報告各一紙附卷可稽
      。按海洛因係由嗎啡經化學合成而製得，經施用進入人體
      後，因代謝而分解又生成嗎啡，因此施用海洛因後，由尿
      液檢驗結果仍為嗎啡反應。是以，被告自白施用海洛因，
      而採尿化驗之結果呈現嗎啡陽性反應，核屬科學上合理之
      現象。另案發時所查獲之白粉一包（淨重零點零六公克）
      ，經臺南市警察局第三分局依聯勤二○四廠製造之毒品檢
      驗盒海洛因試劑初步檢驗結果，呈嗎啡、海洛因反應，有
      臺南市警察局第三分局查獲涉嫌毒品危害防制條例案毒品
      初步檢驗報告單在卷可參，且經送法務部調查局以化學呈
      色法及氣相層析質譜分析法檢驗結果，確含第一級第六項
      毒品海洛因成分，有法務部調查局九十五年七月七日調科
      壹字第二○○○○六三七九號鑑定通知書一紙附於本院卷
      可按，足見被告所施用之物確係第一級毒品海洛因無誤，
      綜合上開事證互核相符，被告施用第一級毒品海洛之行為
      至為明確。被告自承施用海洛因及安非他命，且其尿液經
      送驗後亦有施用第一級毒品海洛因及第二級毒品安非他命
      之尿液反應，由上開各情勾稽可得，足認被告確有施用第
      一級毒品海洛因及第二級毒品安非他命之犯行。
（二）又按毒品危害防制條例就施用毒品者，祇於「初犯」及「
      五年後再犯」二種情形，有其追訴條件之限制，即須於初
      犯經觀察、勒戒或強制戒治釋放後，五年內均無施用毒品
      之行為，始能認其前所實施之觀察、勒戒或強制戒治已足
      遮斷毒癮，而得於五年後再犯時，再予適用初犯之規定，
      重行觀察、勒戒等程序。倘五年內已經再犯，被依法追訴
      處罰，縱其第三次（或第三次以上）施用毒品之時間在初
      犯釋放五年以後，即與「五年後再犯」之情形有別，且因
      已於「五年內再犯」，顯見其再犯率甚高，原實施觀察、
      勒戒或強制戒治，已無法收其實效，而無五年戒斷期之存
      在，自無再經觀察、勒戒及強制戒治之必要，應得逕行追
      訴處罰（最高法院九十五年度臺上字第一○七一號判決參
      照）。查被告乙○○前因施用毒品案件，經本院以八十九
      年度毒聲字第一○九七號裁定送觀察、勒戒後，認無繼續
      施用毒品之傾向，由臺灣臺南地方法院檢察署檢察官以八
      十九年度毒偵緝字第二七九號不起訴處分確定，又於九十
      三年間因違反毒品危害防制條例案件，經本院以九十三年
      度訴字第七一九號分別判處有期徒刑六月、一年，定應執
      行有期徒刑一年四月，而於九十三年九月十七日確定。此
      有前開刑事判決書一份及臺灣高等法院被告全國前案紀錄
      表及臺灣臺南地方法院檢察署刑案資料查註紀錄表各一份
      附卷可按。準此，本件被告前因施用毒品案件經觀察、勒
      戒執行完畢釋放後五年內即自九十二年三月間起至九十三
      年三月三十一日止，連續施用第一級毒品海洛因多次，及
      自九十二年七月間起至九十三年三月三十一日止，連續施
      用第二級毒品安非他命多次，經本院判處應執行有期徒刑
      一年四月確定，是被告既曾於「五年內再犯」，並經法院
      判處罪刑確定，是其本案所犯施用毒品之犯行即非屬毒品
      危害防制條例第二十條第三項所定「五年後再犯」之情形
      ，自應依法追訴，附此敘明。
（三）綜上開所查事證，足認被告自白核與事實相符，本件事證
      明確，被告犯行洵堪認定。
三、按被告行為後，刑法部分條文業於九十四年一月七日經立法
    院三讀修正，而經總統於九十四年二月二日公布並於九十五
    年七月一日施行。而新修正之刑法第二條第一項規定：「行
    為後法律有變更者，適用行為時之法律。但行為後之法律有
    利於行為人者，適用最有利於行為人之法律。」，而該法係
    規範行為後法律變更所生新舊法律比較之準據法，於新法施
    行後，即應逕用該條為「從舊從輕」之比較；且本次法律變
    更，比較時應就罪刑有關之共犯、未遂犯、想像競合犯、牽
    連犯、連續犯、結合犯，以及累犯加重、自首減輕暨其他法
    定加減原因（如身分加減）與加減例等一切情形，綜其全部
    罪刑之結果而為比較（最高法院九十五年五月二十三日九十
    五年度第八次刑庭會議決議參照）。經查：
（一）被告行為後，刑法第五十六條連續犯之規定業經刪除，則
      被告之犯行，因行為後新法業已刪除連續犯之規定，此刪
      除雖非犯罪構成要件之變更，但顯已影響行為人刑罰之法
      律效果，自屬法律有變更，依修正後刑法第二條第一項之
      規定比較新、舊法結果，仍以修正前刑法第五十六條之規
      定有利於被告。
（二）修正前刑法第五十一條第五款就數罪併罰定應執行之規定
      為：「宣告多數有期徒刑者，於各刑中之最長期以上，各
      刑合併之刑期以下，定其刑期。但不得逾二十年。」；而
      修正後刑法第五十一條第五款則規定：「宣告多數有期徒
      刑者，於各刑中之最長期以上，各刑合併之刑期以下，定
      其刑期。但不得逾三十年。」，查經比較上開刑法第五十
      一條第五款之新舊法結果，修正後刑法並未較有利於行為
      人，是依修正後刑法第二條第一項前段之規定，仍依修正
      前之刑法第五十一條第五款，定其應執行之刑。
五、查海洛因及安非他命分別為第一級、第二級毒品，毒品危害
    防制條例第二條第二項第一、二款定有明文。故核被告乙○
    ○所為，係犯毒品危害防制條例第十條第一項之施用第一級
    毒品罪及同法第二項之施用第二級毒品罪。其施用前分別持
    有第一級及第二級毒品之低度行為，分別為施用第一級及第
    二級毒品之高度行為所吸收，不另論罪。被告乙○○前開先
    後多次施用第一級毒品及第二級毒品之行為，時間緊接，分
    別觸犯構成要件相同之罪名，顯均係基於概括之犯意反覆為
    之，應均為連續犯，各分別依修正前刑法第五十六條之規定
    以一罪論，並均應依法分別加重其刑。又被告所犯上開二罪
    犯意各別，行為互殊，應分論併罰。爰審酌被告一再施用毒
    品，其戒癮之意志力甚為薄弱，然其本質仍屬自戕身心之行
    為，尚未生巨大危害於整體社會，及其犯罪後坦承犯行，態
    度良好等一切情狀，分別量處如主文所示之刑，並依修正前
    刑法第五十一條第五款定應執行之刑，以資懲戒。
六、扣案之白粉一包（淨重零點零六公克），既含第一級毒品海
    洛因之成分而屬違禁物為第一級毒品，已如前述，應依毒品
    危害防制條例第十八條第一項前段之規定，沒收銷燬之。另
    扣案毒品包裝袋一個，既係用於包裹毒品，防其裸露、逸出
    、潮濕，便於持有藉以施用，亦為被告供本件施用第一級毒
    品海洛因所用之物，為所自承，又非屬毒品危害防制條第十
    九條第一項規定應沒收之物，應併依刑法第三十八條之規定
    ，宣告沒收之（最高法院九十一年度臺上字第四○七六號、
    第四四一六號判決參照）。扣案之注射針筒一支，係被告所
    有且供犯本罪所用之物，業據被告供認在卷，又非屬毒品危
    害防制條例第十八條第一項前段專供施用第一、二級毒品之
    器具，亦應同依刑法第三十八條款規定，宣告沒收之。而被
    告行為時修正前刑法第三十八條第一項第二款規定「供犯罪
    所用或所得之物」、同條第三項「第一項第二款、第三款之
    物，以屬於犯人者為限，得沒收之。但有特別規定者，依其
    規定。」，雖修正後刑法第三十八條第一項第二款並無修正
    ，第三項則將「犯人」修正為「犯罪行為人」，僅屬文字之
    調整，並未涉及實質刑罰內容之變更，故適用結果並無有利
    或不利被告之情形，然按沒收為從刑之一種，且與主刑有從
    屬關係，應依從刑從屬於主刑原則，不得就新舊法予以割裂
    適用（最高法院九十年度臺上第一七三一號判決要旨參照）
    ，既前開主刑適用修正前之舊法，則上開毒品外包裝袋一個
    、注射針筒一支，亦應依修正前刑法第三十八條第一項第二
    款之規定沒收。
據上論斷，應依刑事訴訟法第二百七十三條之一第一項、第二百
九十九條第一項前段，毒品危害防制條例第十條第一項、第二項
、第十八條第一項前段，刑法第二條第一項、第十一條前段、修
正前同法第五十六條、修正前同法第五十一條第五款、修正前同
法第三十八條第一項第二款，判決如主文。
本案經檢察官甲○○到庭執行職務。
中    華    民    國    95    年    8     月    16    日
                     刑事第九庭  法  官  楊  佳  祥
以上正本證明與原本無異。
如不服本判決，應於收受送達後10日內向本院提出上訴書狀（應
附繕本）。
                                 書記官  汪  姿  秀
中    華    民    國    95    年    8     月    16    日
附錄法條：
毒品危害防制條例第十條：
施用第一級毒品者，處六月以上五年以下有期徒刑。
施用第二級毒品者，處三年以下有期徒刑。


司法院資訊處製作；財團法人民間司法改革基金會備份。
